# 同一控制下的合并

提问人：zico9999 时间：2011-05-02 09:50:45
A公司下设B、C全资子公司，B下面有D、E、F子公司。现在A把B下面全部子公司转至C公司控制，这样在C公司层面按照同一控制下合并处理。而B公司做借：资本公积 贷：长投，A公司是否需要账务处理？A公司合并报表依旧不变~

回答人：chenyiwei
赞同fanxu7788的意见。这种交易相当于A从B收回部分资产（对D、E、F等孙公司的投资），随即以该等资产对C增资。所以对A的个别报表层面而言，应借记“长期股权投资——C”，贷记“长期股权投资——B”。

回答人：chenyiwei
回复 地板 zico9999 的帖子对B而言,将其原先自己出资形成的股权投资无偿划转给母公司可视作对母公司的一项分配，母公司相应视作部分收回对B的投资；对C而言，接受无偿划入的资产可视作接受母公司的资本性投入，相应母公司个别报表层面视作对子公司C的追加投资。

回答人：chenyiwei
回复 8 楼 zico9999 的帖子这种调整应当以A的个别报表层面对B的长期股权投资冲减至零为限。本版面以前讨论过此类问题，你可以搜索一下。

回答人：chenyiwei
视对财务报表整体影响的重要性而定。

提问人：zico9999 时间：2012-03-29 18:45:28
求教陈版：对于无偿转出下属子公司股权的B公司，在转出当年年末的合并报表该如何处理？？D、E、F公司之前形成的所有者权益部分该如何处理？是否需要调整B公司合并报表年初未分配利润和资本公积？

回答人：chenyiwei
在B的合并报表层面，比照零对价处置子公司处理（只不过是按照被转出子公司在转出日的净资产冲减资本公积，而不是确认投资损失）。合并报表的前期比较数据不调整，并且要合并被转出子公司的报表直到转出日。

提问人：zico9999 时间：2012-03-29 22:58:26
那么陈版的意思：B公司单表冲长投和资本公积（原始投资数），合并报表按照转出日的子公司账面净资产冲减合并资本公积（这个资本公积数额应该是包含单表已经冲减数）？

回答人：chenyiwei
可以这样理解。

提问人：zico9999 时间：2014-04-18 09:45:01
陈版：现在集团又要重组了，故事是这样的：原先从B公司划转到C公司的F公司，现在又要从C公司卖回B公司作价 5000 万。 我的处理意见： 1 、C公司:单表确认 5000 万元与长投初始成本的差额，计入投资收益；合并报表按照转出日权益法调整后的长投账面价值与5000 万元的差额，视情况调整期初未分配利润与当期损益。 2 、A公司不涉及单表处理，合并报表需要抵消收益。 3 、B公司按照合并日F公司在C公司合并报表的账面价值确认长投成本，差额调整资本公积，资本公积不足冲减的，调整留存收益。 税务方面：由于本次重组，虽属于同一控制下企业合并,但不满足财税[2009]59号文的所得税特殊性处理，因此建议采用无偿划转方式。 疑问：在 3 年前第 1 次重组时，C公司因为无偿划入导致“资本公积”增加，该部分资本公积—资本溢价，是否需要处理掉？通过 2 次重组，C公司如果作为上市主体的话，无形中增加了一块净资产并增加了当期损益？

回答人：chenyiwei
这类问题关键是对“是否构成一揽子交易”作出合理判断。按照一般理解，两个交易的间隔时间越短，构成“一揽子交易”的可能性就越大。

回答人：chenyiwei
基本赞同你的理解。如果现在的出售和当初的划转不构成“一揽子交易”的，则B公司账面上当初划入时形成的资本公积不作调整，继续保留在B公司的单独报表和合并报表中。

提问人：wjcpa9568 时间：2011-06-16 10:44:44
1 合并前期母公司无资本公积, 合并抵消分录如下, 正确? DR 股本¥资本公积¥盈余公积¥未分配利润 CR 资本公积 DR 资本公积 CR 盈余公积¥未分配利润 2 被合并方的利润分配,是否在抵消利润表时抵消?

回答人：chenyiwei
没有看懂你的问题。仅仅列出分录的科目而不说明具体例子，是无法判断对错的。 同一控制下企业合并报表编制最简单的方法是（假设合并方与被合并方在合并日之前没有内部往来、内部投资和内部交易）：合并日之前的合并报表，直接把合并方与被合并方的报表的相同项目相加，但被合并方的实收资本与合并方的资本公积相加，无需任何抵销分录（如为非全资子公司的，需确认少数股权）；合并日之后以成本法的核算结果为基础抵销，只须抵销合并方个别报表中的长期股权投资和被合并方于合并日的各项账面净资产即可（如为非全资子公司的，需确认少数股权）。如果在合并日以现金作为合并对价的支付方式的，则在合并报表中所体现的效果就是以实际支付的现金对价冲减合并报表层面的资本公积（如资本公积不足冲减的，则冲减合并报表中的留存收益）。

回答人：chenyiwei
回复 wjcpa9568 的帖子
也可以这样处理，事实上合并报表中的归属于母公司股东的权益的明细分类并无法律上的意义，我个人并不赞同“冲减资本公积以冲减至零为限”的规定。
2009 年子公司分配利润给原股东，在同一控制下合并的合并报表中，由于视同企业合并在最早报告期期初已经完成，相应地，也就视同这部分利润按照合并后的股权比例分配给现在的母公司（合并方）和其他少数股东，因此在编制抵销分录时并不需要作特殊的处理。